臺灣屏東地方法院刑事判決　　　　　　　99年度訴字第1377號
公　訴　人　臺灣屏東地方法院檢察署檢察官
被　　　告　許月娥
上列被告因違反毒品危害防制條例案件，經檢察官提起公訴（99
年度毒偵字第2485號）及追加起訴（99年度毒偵字第2728號），
被告於本院準備程序中就被訴事實及追加起訴事實均為有罪之陳
述，經本院合議庭裁定由受命法官獨任進行簡式審判程序，並判
決如下：
    主  文
許月娥施用第二級毒品，累犯，處有期徒刑月；又施用第一級
毒品，累犯，處有期徒刑捌月，扣案之第一級毒品海洛因壹包（
驗餘淨重零點零肆公克，含包裝袋壹個）沒收銷燬；又施用第
一級毒品，累犯，處有期徒刑玖月；又施用第二級毒品，累犯，
處有期徒刑肆月。應執行有期徒刑壹年陸月，扣案之第一級毒品
海洛因壹包（驗餘淨重零點零肆公克，含包裝袋壹個）沒收銷
燬。
    事  實
一、許月娥前於民國93年間因施用毒品案件，經本院以93年度毒
    聲字第697 號裁定送觀察、勒戒後，認無繼續施用毒品之傾
    向，於93年12月8 日執行完畢釋放，並經臺灣屏東地方法院
    檢察署檢察官以93年度毒偵字第2242、2335號為不起訴處分
    確定；復於95年間因持有毒品案件，經本院以95年度簡字第
    1498號判決判處有期徒刑4 月確定，又於同年間因施用毒品
    案件，經本院以95年度訴字第281 號判決判處有期徒刑7 月
    ，經提起上訴後，由臺灣高等法院高雄分院以95年度上訴字
    第992 號判決駁回上訴確定，上開2 案件接續執行，於98年
    1 月2 日縮刑期滿執行完畢。詎許月娥猶不知悔改，復基於
    施用第一級毒品海洛因及第二級毒品甲基安非他命之犯意，
    分別為下列行為：
(一)於99年10月8 日上午某時許，在屏東縣東港鎮東隆宮廁所內
    ，以將甲基安非他命置於玻璃球內燒烤吸食所生煙霧之方式
    ，施用甲基安非他命1 次。
(二)於99年10月8 日上午9 時許，在屏東縣新園鄉仙吉加油站廁
    所內，以將海洛因摻入香菸內點燃抽菸之方式，施用海洛因
    1 次。嗣許月娥於99年10月8 日下午1 時5 分許，在屏東縣
    新園鄉○○路12號前，因形跡可疑為警盤查後，當場扣得其
    所有之海洛因1 包（驗餘淨重0.034 公克），復經警徵得其
    同意採集尿液檢體送驗，鑑驗結果呈嗎啡及甲基安非他命陽
    性反應，而查悉上情。
(三)於99年10月10日上午10時許，在屏東縣新園鄉某加油站廁所
    內，以將海洛因摻入香菸內點燃抽菸之方式，施用海洛因1
    次。
(四)於99年10月11日晚間8 時許，在屏東縣新園鄉○○路267 號
    某親戚住處內，以將甲基安非他命置於玻璃球內燒烤吸食所
    生煙霧之方式，施用甲基安非他命1 次。嗣於99年10月13日
    下午4 時32分許，經臺灣屏東地方法院檢察署觀護人通知其
    至該署採集尿液檢體送驗，因鑑驗結果呈嗎啡及甲基安非他
    命陽性反應，而查悉上情。
二、案經屏東縣政府警察局東港分局報告臺灣屏東地方法院檢察
    署檢察官偵查起訴暨該署檢察官自動檢舉追加起訴，並經本
    院改依簡式程序審理。
    理  由
一、按簡式審判程序之證據調查，不受第159 條第1 項之限制，
    刑事訴訟法第273 條之2 定有明文，是依上開規定，於行簡
    式審判程序之案件，被告以外之人於審判外之陳述，除有其
    他不得作為證據之法定事由外，應認具有證據能力。查本件
    如下引用被告以外之人於審判外之陳述，因本案採行簡式審
    判程序，復無其他不得做為證據之法定事由，揆諸首揭說明
    ，應認均具有證據能力，合先敘明。
二、上揭犯罪事實，業據被告許月娥於警詢、偵查、本院準備程
    序及審理時迭承不諱（參見99年度毒偵字第2485號卷《下稱
    偵查卷1 》所附警卷第5 頁，同上偵查卷第6 頁，99年度毒
    偵字第2728號卷《下稱偵查卷2 》第18、19頁，本院99年度
    訴字第1377號卷第44頁、第47頁背面、第49頁背面），且被
    告於99年10月8 日為警查獲，及被告於99年10月13日前往臺
    灣屏東地方法院檢察署觀護人室後，前後2 次採集被告尿液
    檢體，均送臺灣檢驗科技股份有限公司以酵素免疫分析法初
    步檢驗，再以氣相層析質譜儀法確認檢驗結果，證實該2 次
    尿液檢體均呈嗎啡（即施用海洛因之代謝物）及甲基安非他
    命陽性反應，有該公司99年10月25日實驗室檢體編號：東警
    分第00 00000號及99年11月1 日實驗室檢體編號：00000000
    0 號濫用藥物檢驗報告2 紙、尿液送檢人真實姓名對照表（
    代號：東警分第0000000 號）、臺灣屏東地方法院檢察署施
    用毒品犯受保護管束人尿液檢體監管紀錄表（尿液檢體編號
    ：00000000 0號）各1 紙附卷可稽（參見同上警卷第21頁，
    偵查卷1 第17頁，偵查卷2 第3 、6 頁）。此外，並有被告
    自承其所有並供己施用之海洛因1 包，經送高雄市立凱旋醫
    院鑑定後，證實為海洛因無訛，有高雄市立凱旋醫院出具之
    100 年1 月18日高市凱醫驗字第14698 號濫用藥物成品檢驗
    鑑定書乙紙附卷可稽（參見同上本院卷第19頁）。綜上，足
    認被告自白與事實相符，堪以採信，本案事證至為明確，被
    告前開犯行均堪認定。
三、按毒品危害防制條例於92年7 月9 日修正公布，自93年1 月
    9 日施行，其中第20條、第23條將施用毒品之刑事處遇程序
    區分為「初犯」、「5 年內再犯」、「5 年後再犯」。依其
    立法理由之說明：「初犯」，經觀察、勒戒或強制戒治，應
    為不起訴處分或不付審理之裁定；經觀察、勒戒或強制戒治
    執行完畢釋放後，「5 年內再犯」者，因其再犯率甚高，原
    實施之觀察、勒戒及強制戒治既已無法收其實效，爰依法追
    訴或裁定交付審理。至於經觀察、勒戒或強制戒治執行完畢
    釋放，「5 年後再犯」者，前所實施之觀察、勒戒或強制戒
    治已足以遮斷其施用毒品之毒癮，為期自新及協助其斷除毒
    癮，仍用「初犯」規定，先經觀察、勒戒或強制戒治之程序
    。從而，依修正後之規定，祇於「初犯」及「5 年後再犯」
    2 種情形，有其追訴條件之限制，即須於初犯經觀察、勒戒
    或強制戒治釋放後，5 年內均無施用毒品之行為，始能認其
    前所實施之觀察、勒戒或強制戒治已足遮斷毒癮，而得於5
    年後再犯時，再予適用初犯之規定，重行觀察、勒戒等程序
    。倘5 年內已經再犯，被依法追訴處罰，縱其第3 次（或第
    3 次以上）施用毒品之時間在初犯釋放5 年以後，即與「5
    年後再犯」之情形有別，且因已於「5 年內再犯」，顯見其
    再犯率甚高，原實施觀察、勒戒或強制戒治，已無法收其實
    效，自無再經觀察、勒戒及強制戒治之必要，應由檢察官逕
    行起訴，始符新法修正之本旨，最高法院97年度第5 次刑事
    庭會議決議、98年度台非字第56號判決意旨均可資參照。查
    本案被告前因施用毒品案件，經法院裁定送觀察、勒戒後，
    於93年12月8 日執行完畢釋放，並經臺灣屏東地方法院檢察
    署檢察官以93年度毒偵字第2242、2335號為不起訴處分確定
    ；復於前開觀察、勒戒執行完畢釋放後5 年內之95年間，因
    施用毒品案件，經本院以95年度訴字第281 號判決判處有期
    徒刑7 月，經提起上訴後，由臺灣高等法院高雄分院以95年
    度上訴字第992 號判決駁回上訴確定，並於98年1 月2 日縮
    刑期滿執行完畢等情，有臺灣高等法院被告前案紀錄表在卷
    可考，應甚明確。是本案被告所為前揭施用毒品之犯行，距
    離前開觀察、勒戒執行完畢釋放雖均逾5 年，惟被告在上開
    觀察、勒戒執行完畢釋放後5 年內，既已再犯施用毒品罪，
    並經追訴、處罰，揆諸前揭說明，其本案4 次施用毒品犯行
    均與毒品危害防制條例第20條第3 項所稱之「5 年後再犯」
    有別，是公訴人依法追訴，於法並無不合，本院自應依法論
    科。
四、按海洛因、甲基安非他命分別為毒品危害防制條例第2 條第
    2 項第1 款、第2 款所稱之第一級毒品及第二級毒品。核被
    告許月娥所為，係分別犯毒品危害防制條例第10條第1 項之
    施用第一級毒品罪、同條例第10條第2 項之施用第二級毒品
    罪，其施用前、後持有海洛因及施用前持有甲基安非他命之
    低度行為，各應為施用之高度行為所吸收，均不另論罪。被
    告所犯上開4 罪，犯意各別，行為互殊，罪名不同，應予分
    論併罰。又被告有如事實欄所載前案科刑及執行之情形，有
    臺灣高等法院被告前案紀錄表在卷可考，其於有期徒刑執行
    完畢後5 年內，故意再犯本案有期徒刑以上之各罪，均為累
    犯，應依刑法第47條第1 項之規定加重其刑。爰審酌被告曾
    因施用毒品犯行而送觀察、勒戒執行完畢及法院判處罪刑確
    定，仍不知悛悔，復再施用第一級毒品及第二級毒品，顯見
    其無戒絕之決心，復考量其施用毒品乃戕害自己身心健康，
    尚未危及他人，犯後已坦承犯行，態度尚稱良好，並其犯罪
    之動機、目的、生活狀況及智識程度等一切情狀，分別量處
    如主文所示之刑，並依法定其應執行刑，以示懲儆。
五、扣案之海洛因1 包（驗餘淨重0.034 公克），係查獲之第一
    級毒品，不問是否屬於犯人所有，均應依毒品危害防制條例
    第18條第1 項前段之規定，諭知沒收銷燬；至包裝毒品所用
    之包裝袋，因包裝毒品之故，均會有極微量毒品殘留而無法
    與毒品完全析離，亦應一併視為本件查獲之第一級毒品海洛
    因，而同依上開規定宣告沒收銷燬之。另鑑驗時採樣之海洛
    因0.009 公克，已因鑑驗用罄而滅失，自無從諭知沒收銷燬
    ，併此指明。
據上論斷，應依刑事訴訟法第273 條之1 第1 項、第299條第1項
前段，毒品危害防制條例第10條第1 項、第2 項、第18條第1 項
前段，刑法第11條、第47條第1 項、第51條第5 款，判決如主文
。
本案經檢察官陳立興到庭執行職務
中    華    民    國   100    年    3     月    10    日
                  刑事第五庭  法  官  謝濰仲
以上正本證明與原本無異。
如不服本判決應於收受判決後10日內向本院提出上訴書狀，並應
敘述具體理由；其未敘述上訴理由者，應於上訴期間屆滿後20日
內向本院補提理由書（均須按他造當事人之人數附繕本）「切勿
逕送上級法院」。
中    華    民    國   100    年    3     月    10    日
                              書記官  黃美玲
附錄本案論罪科刑法條之依據：
毒品危害防制條例第10條第1項、第2項
施用第一級毒品者，處 6 月以上 5 年以下有期徒刑。
施用第二級毒品者，處 3 年以下有期徒刑。